【裁判字號】    89,訴,998
【裁判日期】    900117
【裁判案由】    毒品危害防制條例
【裁判全文】
臺灣臺南地方法院刑事判決                          八十九年度訴字第九九八號
    公  訴  人  臺灣台南地方法院檢察署檢察官
    被      告  丙○○
    選任辯護人  李孟哲
                郭淑慧
    被      告  乙○○
    選任辯護人  賴鴻鳴
                林錫恩
                黃俊達
右列被告因毒品危害防制條例案件，經檢察官提起公訴（八十九年度偵字第六四四三
號、第六五八三號），本院判決如左：
    主  文
丙○○連續販賣第二級毒品，累犯，處有期徒刑玖年。扣案之安非他命肆包（合計淨
重陸點玖捌公克、包裝重零點玖捌公克）沒收銷燬之，另扣案之夾鏈袋玖拾柒只、摩
托羅拉牌行動電話壹支、行動電話ＩＣ卡五張均沒收。販賣第二級毒品所得新台幣肆
仟元沒收之，如全部或一部不能沒收時，以其財產抵償之；又持有第一級毒品，累犯
，處有期徒刑壹年月。扣案之海洛因包（合計淨重壹點伍壹公克、包裝重壹點壹
零公克）沒收銷燬之。應執行有期徒刑拾年貳月，扣案之安非他命肆包（合計淨重陸
點玖捌公克、包裝重零點玖捌公克）、海洛因包（合計淨重壹點伍壹公克、包裝重
壹點壹零公克）均沒收銷燬之，另扣案之夾鏈袋玖拾柒只、摩托羅拉牌行動電話壹支
、行動電話ＩＣ卡五張均沒收。販賣第二級毒品所得新台幣肆仟元沒收之，如全部或
一部不能沒收時，以其財產抵償之。
乙○○幫助販賣第二級毒品，未遂，累犯，處有期徒刑肆年。扣案之安非他命殘渣空
袋陸只沒收銷燬之。
乙○○被訴共同連續販賣第一級毒品部分無罪。
    事  實
一、丙○○（綽號「大胖」）曾於民國（下同）八十六年間因違反麻醉藥品管理條例
    等案件，經台灣高等法院台南分院判處有期徒刑十月確定，並於八十七年七月七
    日執行完畢；乙○○（綽號「細漢」）曾於八十四年間，因違反麻醉藥品管理條
    例案件，經本院判處有期徒刑三月確定，並於八十五年二月五日易科罰金執行完
    畢。詎彼等二人仍不知悔改，而為下列犯行：
    （一）丙○○意圖營利，並基於販賣第二級毒品安非他命之概括犯意，以000
          0000000號行動電話為其聯絡工具，自八十八年六月二十五日後某
          日起至同年月三十日止，連續二次在台南縣永康市○○○路與永二街口附
          近，以每包新台幣（下同）二千元之價格，販賣第二級毒品安非他命各一
          包予甲○○（另經檢察官執行強制戒治）。嗣因甲○○於八十九年五月二
          十八日二十三時二十分許，在台南市○○路○段二十四巷口附近，為警查
          獲其施用安非他命之犯行，並告知警方其曾向綽號「大胖」之丙○○購買
          過安非他命等情，遂由警方授意甲○○撥打前開電話與丙○○連絡，並向
          其表示欲再次購買約半錢重之安非他命一包，雙方復談妥買賣價格為二千
          五百元。甲○○遂與假冒為其友人之警員驅車於翌日（二十九日）凌晨三
          時十分許前往丙○○指定之交易地點即台南縣永康市○○○路六十八號，
          由丙○○交付安非他命一包給甲○○，甲○○則交付由警員為其墊支之三
          張千元紙鈔予丙○○，待丙○○收受甲○○所交付之金錢時，假冒甲○○
          友人之警員隨即下車逮捕丙○○，並從丙○○身上查扣門號為00000
          00000號之摩托羅拉行動電話一支、行動電話ＩＣ卡五張等物，以及
          從屋內丙○○指示乙○○拿取前開交易毒品之茶壺罐內，復查獲安非他命
          四包（包含丙○○欲販賣給甲○○之安非他命一包，合計淨重六點九八公
          克、包裝重○點九八公克）、海洛因三包（合計淨重一點五一公克、包裝
          重一點一○公克）、販賣毒品所用之夾鏈袋九十七只等物。
    （二）乙○○基於幫助丙○○販賣第二級毒品之犯意，於八十九年五月二十九日
          凌晨三時十分許，由丙○○自行與買主甲○○談妥買賣第二級毒品安非他
          命之價格、數量，並約同甲○○前至台南縣永康市○○○路六十八號地點
          交易，待甲○○與假冒其友人之警員駕車至上址門口附近，丙○○即在屋
          外與坐在車內之甲○○確認買賣內容，隨後便指示在屋內綽號「細漢」的
          乙○○將安非他命一包拿出來交給伊，但乙○○在屋內遍尋不著，就走出
          門外詢問丙○○毒品放置之詳細地點，經丙○○再度指示係置放於茶几上
          之茶壺罐內，乙○○始回頭進入屋內找尋，並即刻拿出安非他命一包交給
          丙○○後再度返回屋內，而丙○○於取得上開毒品後，才將該物交付予朱
          昌明，並向甲○○收取買賣價款。而丙○○收受前開金額後，假冒甲○○
          友人之警員隨即下車逮捕丙○○及留於屋內之乙○○，並從乙○○身上之
          手提袋內查扣安非他命殘渣袋六只等物。
二、案經台南市警察局第四分局報請台灣台南地方法院檢察署檢察官偵查起訴。
    理  由
壹、有罪部分：
一、關於被告丙○○部分：
（一）訊據被告丙○○固不否認有於右揭時地邀約證人甲○○前往上址，並交付安非
      他命一包給甲○○之事實，惟矢口否認有何販賣安非他命之犯行，辯稱：伊於
      八十八年六月二十五日方因停止戒治而離開嘉義戒治所，出所後即經由友人介
      紹而認識甲○○，雙方就一起合資向綽號「阿輝」之不詳真實姓名之成年男子
      購買安非他命，並一同施用毒品，其後因甲○○有一次向伊索討安非他命遭拒
      ，雙方就相處不太愉快，此後渠等就各自向「阿輝」購買毒品。待八十九年五
      月二十九日甲○○突然打電話給伊問伊有無再施用毒品，伊就說電話上不方便
      講，要他直接到上址來再說。甲○○等人開車過來時，伊曾請他們下車來談，
      但甲○○說因他朋友急著要離開而不要下車，並接著表明說要跟伊一起合夥向
      「阿輝」購買毒品，伊就跟他說不用了，因為伊剛好跟「阿輝」買了一包回來
      等語，但伊又擔心甲○○不相信，就叫被告乙○○幫伊將桌上的毒品拿出來給
      伊，以便給甲○○看，用以表示伊無意合夥之意。但乙○○找不到，又跑出來
      問伊東西放哪裡，伊跟他說明後，他最後就拿一包安非他命出來給伊，伊接手
      後就拿給甲○○看，但甲○○沒說什麼就再將該毒品轉交給坐在後座的友人，
      之後該人就下車來抓伊，並擅自將伊身上所有之三千元拿走，其實雙方並未提
      及毒品交易且伊亦未收受任何價款，證人甲○○與同案被告乙○○均係故意誣
      陷伊，扣案之毒品也與其毫無干涉云云。經查：
      １、被告丙○○右揭販賣第二級毒品安非他命及持有第一級毒品海洛因之事實
          ，業據證人甲○○於警訊時供述明確（見警訊卷證人於八十九年五月二十
          九日之偵訊筆錄），核與證人即現場執行職務之警員方啟明、林國銘所證
          述之授意虛偽買賣毒品、交付及查獲過程（見本院八十九年十月十一日訊
          問筆錄）均大致相符，並於現場查扣如事實欄所示之物品在卷可證，其中
          扣案之毒品確分別為含有安非他命及海洛因之成分等情，復有法務部調查
          局八十九年六月十三日（八九）陸一字第八九一六二八三四號函、八十九
          年九月二十八日（八九）陸一字第八九○六九八三○號函等文件附卷可稽
          。雖證人甲○○係證述於八十八年五、六月間曾向被告丙○○購買過安非
          他命二次等語，而被告丙○○當時正因施用毒品案件，經送往台灣嘉義戒
          治所執行戒治，並直至八十八年六月二十五日停止戒治出所乙節，另有該
          戒治所八十九年九月十五日嘉戒治總名決字第二七一九號函附卷可參，然
          被告既自承出所後即曾與證人甲○○共同合資購買毒品並一起施用等情，
          則證人所述之購買時點即非無足取，況證人甲○○前開供述時點距其查獲
          當時將近有一年間隔，則其對購買時間本難期其為清楚之供述，自不得以
          此逕推翻證人之全部供述情節，更何況證人甲○○已詳實指述購買之數量
          、價格及交易地點，嗣後又循以往之交易模式而查獲被告丙○○於八十九
          年五月二十九日凌晨所為之販賣行為，益徵其供述內容確為真正。又雖證
          人甲○○於本院調查時翻異其前揭警訊時之部分供述，辯稱：伊當時經警
          方授意打電話連絡毒品上源時，是要連絡「阿輝」，但「阿輝」就叫伊去
          找「大胖」，所以伊才打電話給「大胖」，並相約明天一起去找「阿輝」
          ，嗣後伊到丙○○約定地點後，丙○○又告訴伊不用找「阿輝」，因為「
          阿輝」已經將東西拿給他了，所以他就將那包毒品拿給伊看，這時警方就
          將渠等均逮捕，然而雙方根本未談到錢云云（見本院八十九年十二月十三
          日訊問筆錄），惟查，證人甲○○此等供述，不僅與證人方啟明、林國銘
          之證述情節相左，更與被告丙○○前開供述之查獲情節南轅北轍，且證人
          甲○○與被告丙○○所為之電話聯繫既在警員之授意及監控之下，如雙方
          未有毒品及金錢之交易，警員林國銘又何須先行墊支三千元給甲○○，以
          供甲○○給付貨款？是證人甲○○此部分供述內容顯屬虛偽，且純係迴護
          被告丙○○所為之供詞，實無足取信。抑且，證人甲○○雖於本院調查時
          ，屢次陳稱伊係向綽號「阿輝」之人購買毒品，而不是向被告丙○○購買
          云云，然經本院追問如何與「阿輝」連絡購買毒品？證人甲○○即供稱：
          伊係打0000000000之行動電話門號與「阿輝」連絡，只要伊想
          要吸食而想購買毒品，就會打這隻電話跟他連絡等語（見前揭訊問筆錄）
          ，然查，前揭行動電話門號實為被告丙○○所有，並供其個人使用之電話
          號碼乙節，復經被告於警訊、檢察官偵訊及本院審理時始終供述明確（見
          警訊卷八十九年五月二十九日偵訊筆錄、偵查卷第十一頁背面、本院八十
          九年十二月三十日訊問筆錄），亦顯見證人甲○○所據以購買毒品之上源
          確係被告丙○○無疑，於此並益證被告丙○○確有販賣安非他命之情事。
      ２、次查，警方從被告丙○○身上及台南縣永康市○○○路六十八號修車廠內
          所置放之茶壺罐中，總計查獲如事實欄所示物品乙節，已如前述，而被告
          丙○○除上開摩托羅拉牌行動電話一支、行動電話ＩＣ卡五張確為伊所有
          外，餘均否認為伊所有。其中，被告丙○○於警訊及檢察官偵訊時均始終
          供陳扣案之毒品及空夾鏈袋等物品係共同被告乙○○所有云云（見警訊卷
          被告之偵訊筆錄、偵查卷第十二頁），然被告乙○○於警訊及本院隔離訊
          問後，均供稱扣案之毒品等物確非伊所有等語（見警訊卷被告之偵訊筆錄
          、本院八十九年十一月七日訊問筆錄），而被告丙○○見共同被告乙○○
          否認毒品、夾鏈袋等物之所有權後，進而要求本院傳訊當時在該修車廠內
          之師傅丁○○，以查明該毒品之歸屬云云，惟查，本案於八十九年五月二
          十九日凌晨於前開修車廠門外之交易情形，已如前揭證人甲○○、方啟明
          、林國銘等人之證述情節所示，且被告丙○○於本院審理時亦自承伊當時
          有吩咐被告乙○○將安非他命一包拿給伊，但乙○○第一次找不到，還跑
          出來問伊，等伊告訴他東西放在茶几之茶壺罐內後，他才拿出來交給伊，
          而那包伊拿給證人甲○○看的安非他命，確實為伊所有之物等語（見本院
          八十九年十二月三十日訊問筆錄、九十年一月三日審判筆錄），則被告黃
          志忠既得以清楚指示被告乙○○關於毒品放置地點，而嗣後被告乙○○依
          據其指示而從該處取出之一包安非他命復確為被告丙○○所有，依此，該
          茶几上茶壺罐內之物品如非被告丙○○所有，又有何人可為？至被告黃志
          忠聲請訊問之證人丁○○，已另於八十九年二月十四日經台灣台南地方法
          院檢察署檢察官因其販賣第二級毒品之犯行而提起公訴在案（即八十九年
          度偵字第七○九號，本院案號為八十九年度訴字第三○五號），則證人黃
          銘煌尚且極力撇清其販賣罪行，又何以會將此等重要之販賣毒品證物隨意
          置放而逸脫其監管範圍之理？是被告聲請訊問證人丁○○乙節，本院認無
          調查之必要，爰不予准許，反之，依被告丙○○所自承之事實，已堪認前
          揭扣案之安非他命、海洛因及空夾鏈袋等物，確為被告丙○○所有。綜前
          觀之，依證人甲○○所供情節，以及扣案之毒品分裝情形、數量可觀之分
          裝袋（即夾鏈袋九十七只），乃至被告丙○○隨身攜帶之行動電話及其Ｉ
          Ｃ卡五張等物，在在均足證被告丙○○之販賣毒品情節非輕，乃被告逕以
          前詞置辯，亦足彰顯其飾詞推諉之情，要無足取。準此，被告丙○○之犯
          行已足堪認定，應依法論科。
（二）按海洛因及安非他命係屬毒品危害防制條例第二條第二項第一款、第二款所規
      定之第一級毒品及第二級毒品。是核被告丙○○於八十八年六月二十五日以後
      某日起至同年月三十日止，及八十九年五月二十九日凌晨三時許，分別販賣第
      二級毒品安非他命予甲○○之行為，係犯毒品危害防制條例第四條第二項販賣
      第二級毒品罪及同法第四條第五項、第二項之販賣第二級毒品未遂罪。（證人
      甲○○於八十九年五月二十九日凌晨三時十分許，在警方授意下，向被告丙○○表示欲購毒品，其雖無實際購毒之真意，但被告丙○○既有販毒之故意，且
      依約交付毒品，即已著手實施販毒之行為，惟因雙方買賣意思並未合致而不成
      立買賣行為，是為未遂。又被告丙○○於八十八年六月二十五日以後某日起至
      同年月三十日止之販賣安非他命行為，雖未據公訴人起訴，然此部分犯行業經
      證人甲○○證述如前，本院認有連續犯之關係，為起訴效力所及，基於審判不
      可分原則，應併予審理，合先敘明。）；另被告於八十九年五月二十九日經警
      查獲其持有海洛因三包之行為，係另犯毒品危害防制條例第十一條第一項之持
      有第一級毒品罪（公訴意旨係認被告丙○○另於八十九年五月間，在台南市安
      南區等地，連續多次販賣海洛因予不詳姓名之人，所為係犯毒品危害防制條例
      第四條第一項之販賣第一級毒品罪嫌等情，無非係以共同被告乙○○於警訊時
      之供述，以及扣案之物品為其主要論據，惟查，共同被告乙○○於警訊時僅供
      陳：「最近一星期我和丙○○二人開車在台南市安南區附近共販售安非他命約
      十幾次，每次都是我開車，由丙○○跟不特定人交易，買賣安非他命。」等語
      （見警訊卷關於被告乙○○之偵訊筆錄），依此，被告乙○○顯未曾提及被告
      丙○○有何販賣海洛因之事實，則公訴意旨指稱被告丙○○有連續多次販賣海
      洛因予不詳姓名之人（既遂）之犯行，即毫無憑據，至扣案之海洛因毒品數量
      僅三小包，重量不大（全部淨重一點五一公克），亦難與意圖販賣而持有海洛
      因之情形相互比擬，是公訴人認被告丙○○此部分所為係犯該條例第四條第一
      項之販賣第一級毒品罪嫌云云，尚有誤會，惟公訴人已就被告丙○○之持有第
      一級毒品部分予以起訴，但因認持有行為已為高度之販賣行為所吸收，而不另
      論罪，故被告丙○○此部分犯行亦無變更公訴人起訴法條之必要。又被告丙○○於本件經警查獲後，雖即因撤銷停止戒治而再度經檢察官送交台灣台南戒治
      所執行戒治，惟此係指被告丙○○於交付保護管束期間再度發覺其施用安非他
      命之犯行，且被告丙○○復堅決否認有何施用海洛因之情形，台南市衛生局對
      被告丙○○之尿液檢驗報告亦查無嗎啡反應，則其持有海洛因之犯行，即與其
      前開執行強制戒治之施用行為毫無干涉，是此，本院自得就其持有海洛因之犯
      行予以審究，附此敘明。）。而被告丙○○三次販賣第二級毒品之犯行，時間
      緊接，觸犯構成要件相同之罪名，雖有既遂、未遂之分，仍應成立連續犯，並
      依刑法第五十六條之規定論以情節較重之毒品危害防制條例第四條第二項之販
      賣第一級毒品罪（因最重本刑為無期徒刑，依法不得加重，僅就有期徒刑部分
      加重其刑）。至被告丙○○非法持有安非他命之低度行為，已為其進而販賣之
      高度行為所吸收，不復另論。又被告前於八十六年間，因違反麻醉藥品管理條
      例等案件，經台灣高等法院台南分院判處有期徒刑十月確定，並於八十七年七
      月七日執行完畢乙節，有台灣台南地方法院檢察署刑案資料查註紀錄表及台灣
      高等法院被告全國前案紀錄表各乙份在卷可按，其於五年之內再犯本件有期徒
      刑以上之罪，為累犯，應依法遞加重其刑（但因最重本刑為無期徒刑，依法不
      得加重，僅就有期徒刑部分加重其刑）。另被告所犯上開二罪間，犯意各別，
      罪名互異，應予分論併罰。爰審酌被告丙○○素行不佳，自八十年起即有使用
      麻醉藥品之前科紀錄，詎其不思戒改，卻進而販賣安非他命，戕害他人身體健
      康，並損害社會善良風俗，併其販賣安非他命之數量、次數、所得利益、扣案
      夾鏈袋等物所見之販賣規模、持有海洛因之動機、目的、數量、犯罪後飾詞圖
      卸毫無悔意等一切情狀，各量處如主文所示之刑，並定其應執行之刑，以資懲
      儆。至扣案之海洛因三包（合計淨重一點五一公克、包裝重一點一○公克）、
      安非他命四包（合計淨重六點九八公克、包裝重○點九八公克）係第一級毒品
      及第二級毒品，應依毒品危害防制條例第十八條第一項前段諭知沒收並銷毀之
      ，而扣案之夾鏈袋九十七只、摩托羅拉牌行動電話壹支、行動電話ＩＣ卡五張
      ，則屬被告丙○○所有並供其販賣毒品所用之物等情，已如前述，為此併爰依
      刑法第三十八條第一條第二款規定宣告沒收。又被告丙○○於八十八年六月二
      十五日以後某日起至同年月三十日止，共販賣安非他命二次，所得四千元（被
      告另於八十九年五月二十九日之販賣安非他命行為，雖自甲○○取得其所交付
      之三千元，惟此等款項係屬證人即現場執行職務警員林國銘所有，並供警方佈
      局所為虛偽買賣而使用之工具，待警員以現行犯逮捕被告丙○○後，隨即經警
      員再從被告身上取回前開款項，故被告就該次買賣並無所得），係為其販賣毒
      品所得之財物，應依毒品危害防制條例第十九條第一項規定宣告沒收，如全部
      或一部不能沒收時，因該沒收物係屬金錢，即應以被告丙○○之財產抵償之。
（三）公訴意旨另以被告丙○○並承前開概括犯意，於八十九年五月間，在台南市安
      南區等處，連續多次販賣第二級毒品安非他命予不詳姓名之人，因認被告丙○○就此等犯行部分亦涉有連續違犯毒品危害防制條例第四條第二項之販賣第二
      級毒品罪嫌云云，而公訴人認被告涉有前揭犯行，無非係以共同被告乙○○於
      警訊時之供述為其主要論據，然訊據被告丙○○則堅決否認此部分販賣罪嫌，
      按共同被告不利於己之陳述，固得採為其他共同被告犯罪之證據，惟此項不利
      之陳述，須無瑕疵可指，而就其他方面調查，又與事實相符，始得採為其他共
      同被告犯罪事實之認定（最高法院四十六年台上字第四一九號判例意旨參照）
      。經查，共同被告乙○○於警訊時固供陳：「最近一星期我和丙○○二人開車
  在台南市安南區附近共販售安非他命約十幾次，每次都是我開車，由丙○○跟
      不特定人交易，買賣安非他命。」等語（見警訊卷關於被告乙○○之偵訊筆錄
      ），然被告乙○○就其前開供述所指稱之販賣情節，無論就販賣次數、對象、
      數量、價格等買賣要素，均無一清晰明確，則其前開供述顯不足遽指被告丙○○有公訴人所指前開販賣犯行之證據資料，況經本院調查後復查無其他積極證
      據得佐證共同被告乙○○前開供述情節，揆諸前開說明，共同被告乙○○之供
      述即不足為被告丙○○此部分販賣罪行之事實認定，原應為無罪之諭知，惟公
      訴意旨認此部分與前開有罪部分有裁判上一罪關係，爰不另為無罪之諭知，附
      此敘明。
二、關於被告乙○○部分：
（一）訊據被告乙○○固不否認有於右揭時地受被告丙○○之指示幫忙從屋內茶几上
      之茶壺罐內拿取安非他命一包給被告丙○○等事實，惟矢口否認有何幫助被告
      丙○○販賣第二級毒品之犯行，辯稱：伊當時只是向友人丁○○借用修車廠在
      那裡修車，修車當中受丙○○指示才拿安非他命一包給他，但伊不清楚丙○○
      與甲○○商談之內容，根本不知丙○○在販賣安非他命云云，惟查，被告乙○○幫助被告丙○○販賣第二級毒品安非他命之事實，業據被告乙○○於警訊時
      供述明確（見警訊卷關於被告乙○○部分之偵訊筆錄），並經本院勘驗該警訊
      錄音帶內容屬實（見本院八十九年十月十九日勘驗筆錄），且證人林國銘亦證
      稱：伊與甲○○駕車到查獲地點時，約是凌晨三點多，當時被告乙○○坐在屋
      內看電視，之後被告丙○○就叫乙○○拿東西出來等語（見本院八十九年十月
      十一日訊問筆錄），顯見被告乙○○修車之說純係事後捏造。雖被告另聲請傳
      訊之證人丁○○於本院調查時證稱：被告乙○○係伊同行，他經常會在假日向
      伊借用修車廠替客戶修車云云，然經本院訊問何以被告乙○○不使用他自己之
      修車廠而要向伊借用時，證人丁○○不僅詳細說明借用原因、方式以及他自己
      離開修車廠之時點，甚至主動要陳述被告乙○○於八十九年五月二十九日被警
      員查獲當時之情況（見本院八十九年九月二十日訊問筆錄），則證人顯然於作
      證之初已甚為清楚其作證目的及其應證述之內容，則其證言之真實性自非無可
      疑，況縱認被告乙○○經警員於凌晨三時許查獲之際，仍有「戮力」從事其修
      車業務情事，然其既已看見陌生男子三人前來廠區與被告丙○○交涉，隨即被
      告丙○○就吩咐被告乙○○拿一包東西給他，雖被告乙○○不知東西放置地點
      ，但其顯然知悉該「東西」即係安非他命，並於第二次找尋後拿出正確的物品
      給被告丙○○（不至誤拿為海洛因），如此又何能卸免其幫助販賣之罪責？是
      被告前揭辯解，要屬事後卸責之詞，洵無足取信。至被告丙○○於八十九年五
      月二十九日凌晨三時許販賣第二級毒品安非他命予甲○○之事實，已如前述，
      故參互印證，被告乙○○此等犯行亦堪以認定，應依法論科。
（二）按安非他命係屬毒品危害防制條例第二條第二項第二款所規定之第二級毒品。
      核被告乙○○所為，係犯幫助同條例第四條第五項、第二項之販賣第二級毒品
      未遂罪（公訴意旨雖認其所為係犯該條例第四條第二項之販賣第二級毒品罪嫌
      云云，惟查，被告乙○○並未參與被告丙○○與證人甲○○買賣毒品之磋商階
      段，復未參與實施毒品交付及收受買賣價款之行為，僅單純受被告丙○○指示
      將毒品取出以交給被告丙○○，則其所為係販賣第二級毒品構成要件以外之行
      為，加以被告乙○○對毒品放置位置毫無所悉，顯見被告乙○○並未參與被告
      丙○○對毒品之控管，且被告丙○○未曾將販賣所得分配給被告乙○○，實難
      認被告乙○○就被告丙○○所為之販賣毒品行為有何犯意聯絡或行為分擔之情
      事，是公訴人逕以販賣行為之正犯論之，尚有未洽，併此敘明。）。被告乙○○幫助販賣安非他命前之持有安非他命行為，本應以持有論，惟持有後進而幫
      助販賣，其持有之低度行為應為幫助販賣之高度行為所吸收，不復另論。又共
      同被告丙○○已著手於上開販賣毒品之犯行而不遂，為未遂犯，依正犯、從犯
      不可分之理論，被告丙○○亦屬未遂犯，爰依刑法第二十六條前段規定按既遂
      犯之刑度減輕之。其次，被告乙○○係以幫助共同被告丙○○犯罪之意思而參
      與，為幫助犯，爰依刑法第三十條第二項之規定，按正犯之刑減輕之，併遞減
      之。再者，被告前於八十四年間，因違反麻醉藥品管理條例案件，經本院判處
      有期徒刑三月確定，並於八十五年二月五日易科罰金執行完畢乙節，有台灣台
      南地方法院檢察署刑案資料查註紀錄表及台灣高等法院被告全國前案記錄表各
      乙份在卷可按，其於五年之內再犯本件有期徒刑以上之罪，為累犯，應依法加
      重其刑，並依法先加後減之。爰審酌被告自八十四年起即有使用麻醉藥品之前
      科記錄，本件經警查獲當時復有接連施用安非他命及海洛因之情形，加以其為
      確保毒品來源而甘願供被告丙○○驅使，且幫助販賣毒品殘害他人身心健康，
      危害社會秩序甚鉅，併其犯罪手段及犯罪後狡飾犯行，毫無悔過誠意等一切情
      狀，量處如主文所示之刑，以資懲儆。至扣案之第二級毒品安非他命毒品殘渣
      袋六只，因與毒品無法分離，爰依毒品危害防制條例第十八條第一項前段之規
      定，沒收銷燬之。又本次因係證人甲○○協助警察辦案，而偽稱購買毒品，且
      因警察偽裝為甲○○之友人伺機逮捕被告乙○○，已如前述，故實際上被告乙○○亦尚未因本次犯罪而有所得利，故爰不另行宣告沒收及追徵，併此敘明。
（三）公訴意旨另以：被告乙○○並與被告丙○○基於共同犯意聯絡及概括犯意，於
      八十九年五月間，在台南市安南區等處，連續多次販賣第二級毒品安非他命予
      不詳姓名之人，因認被告乙○○就此等犯行部分亦涉有連續違犯毒品危害防制
      條例第四條第二項之販賣第二級毒品罪嫌云云，而公訴人認被告涉有前揭犯行
      ，無非係以被告乙○○於警訊時之供述為其主要論據，惟按被告之自白，雖為
      證據之一種，但必與事實相符者為限，若其自白顯有疑義，而審理事實之法院
      ，就其職權調查之所得，仍未能證明其自白確與事實相符者，自不得據為認定
      犯罪事實唯一之基礎（最高法院十九年上字第一二二二號判例意旨參照）。經
      查，被告乙○○於警訊時固供陳：「最近一星期我和丙○○二人開車在台南市
      安南區附近共販售安非他命約十幾次，每次都是我開車，由丙○○跟不特定人
      交易，買賣安非他命。」等語（見警訊卷關於被告乙○○之偵訊筆錄），然被
      告乙○○就其前開供述所指稱之販賣情節，無論就販賣次數、對象、數量、價
      格等買賣要素，均無一清晰明確，則被告丙○○是否確於前開時地有販賣安非
      他命之犯行，已啟人疑竇，則其前開自白顯不足遽指被告乙○○有公訴人所指
      前開販賣犯行之證據，況經本院調查後復查無其他積極證據得佐證被告乙○○
      前開供述情節，揆諸前開說明，被告乙○○於警訊之自白即不足為公訴人所指
      前開販賣罪行之事實認定，原應為無罪之諭知，惟公訴意旨認此部分與前開有
      罪部分有裁判上一罪關係，爰不另為無罪之諭知，附此敘明。
貳、無罪部分：
一、公訴意旨復以：被告乙○○並與被告丙○○基於共同犯意聯絡及概括犯意，於八
    十九年五月間，在台南市安南區等處，連續多次販賣第一級毒品海洛因予不詳姓
    名之人，因認被告乙○○就此等犯行涉有連續違犯毒品危害防制條例第四條第一
    項之販賣第一級毒品罪嫌云云。
二、按犯罪事實，應依證據認定之，無證據不得推定其犯罪事實，又不能證明被告犯
    罪者，應諭知無罪之判決，刑事訴訟法第一百五十四條、第三百零一條第一項分
    別定有明文。
三、查公訴人認被告乙○○涉有上揭犯行，無非係以被告乙○○於警訊時之供述，以
    及扣案之物品為其主要論據，惟查，被告乙○○於警訊時從未提及有於前揭時地
    與被告丙○○共同販賣第一級毒品海洛因等情，復如前述，則公訴意旨逕指稱被
    告乙○○有與被告丙○○連續多次販賣海洛因予不詳姓名之人（既遂）之犯行，
    顯毫無憑據，至警方於現場所查扣之海洛因三包，係被告丙○○所有，亦無任何
    證據足以支持該扣案毒品與被告乙○○之關連性，此外，經本院調查後復查無其
    他積極證據足資證明被告乙○○有前揭犯行，揆諸上開第二項之說明，犯罪尚屬
    不能證明，爰為無罪之諭知。
據上論斷，應依刑事訴訟法第二百九十九條第一項前段、第三百零一條第一項，毒品
危害防制條例第四條第二項、第五項、第十一條第一項、第十八條第一項前段、第十
九條第一項，刑法第十一條前段、第五十六條、第二十六條前段、第三十條第二項、
第四十七條、第五十一條第五款、第三十八條第一項第二款，判決如主文。
本案經檢察官盧駿道到庭執行職務。
中      華      民      國    九十      年      一      月     十七     日
                                  臺灣臺南地方法院刑事第四庭
                                          法  官  林彥君
右正本證明與原本無異。
如不服本判決，應於判決送達後十日內，向本院提出上訴狀。
                                          書記官  黃傳鈞
中      華      民      國      九十      年      一      月    十八    日
附錄本案論罪科刑法條全文：
毒品危害防制條例第四條第二項、第五項：
  製造、運輸、販賣第二級毒品者，處無期徒刑或七年以上有期徒刑，得併科新台幣
  七百萬元以下罰金。
  前四項之未遂犯罰之。
毒品危害防制條例第十一條第一項：
  持有第一級毒品者，處三年以下有期徒刑、拘役或新台幣五萬元以下罰金。


司法院資訊處製作；財團法人民間司法改革基金會備份。
